臺灣高等法院臺中分院刑事裁定　
110年度聲再字第335號
再審聲請人  
即受判決人  葉志偉



上列聲請人因妨害性自主罪案件，對於本院108年度侵上訴字第8
號中華民國109年3月26日第二審刑事確定判決（第三審案號：最
高法院109年度台上字第3282號；原審案號：臺灣苗栗地方法院1
07年度侵訴字第17號；起訴案號：臺灣苗栗地方檢察署107年度
偵字第272號）其中有罪部分聲請再審，本院裁定如下：
    主  文
再審之聲請駁回。
    理  由
一、再審聲請人即受判決人甲○○(下稱聲請人)聲請再審意旨略以
    ：伊因妨害性自主案件，經本院以108年度侵上訴字第8號判
    處有罪部分業已確定（下稱原確定判決），原確定判決僅以
    被害人反覆不一而有瑕疵之證詞，率認定伊有對未滿14歲之
    女子犯強制性交罪責並科以重刑，原確定判決雖於其理由欄
    中記載其陰莖有入珠12顆，於對被害人為插入其陰道之性交
    行為時，造成其處女膜2、3、5、8、10、11點鐘方向有陳舊
    性裂傷等語，然伊於民國106年7月間之案發時只有入珠1顆
    ，此有法務部矯正署○○看守所106年10月9日入監之體檢紀錄
    表可證，亦可傳訊當時作檢查紀錄之主任或科員，其餘11顆
    是於106年10月9日入監後所入的，可調閱其在監服刑時之違
    規入珠記錄以明，原確定判決就此足生影響結果之新事證漏
    未審酌，卻以法務部矯正署○○監獄附設○○醫院泌尿科醫師於
    109年1月16日對其性器入珠之勘驗結果有12顆，作為判決有
    罪之直接證據，二者有嚴重出入，不得採為判決基礎。至原
    確定判決所載伊自承入珠12顆部分，不得作為有罪判決之唯
    一證據，且其自承之數目有所出入，爰依刑事訴訟法第420
    條第1項第6款之規定聲請再審，並請調閲原確定判決案卷審
    核等語。
二、按依刑事訴訟法第420條第1項第6款之規定聲請再審者，該
    條所稱之新事實、新證據，係指於案情有重要關係且未經審
    酌者而言，如證據業經法院本其自由心證予以取捨及判斷，
    僅係對此持相異評價，即不能以此為由聲請再審。次按刑事
    訴訟之再審制度，係為確定判決認定事實錯誤而設之救濟程
    序，此與非常上訴程序旨在糾正確定裁判之審判違背法令者
    ，並不相同，如對於確定裁判認係以違背法令之理由聲明不
    服，則應依非常上訴程序尋求救濟（最高法院108年度台抗
    字第1289號刑事裁定意旨參照）。再按經法院認為無再審理
    由而裁定駁回後，不得更以同一原因聲請再審，刑事訴訟法
    第434條第1項、第3項定有明文。所謂「同一原因」，係指
    同一事實之原因而言；是否為同一事實之原因，應就重行聲
    請再審之事由及其提出之證據方法，與已經實體上裁定駁回
    之先前聲請是否相同予以判斷。而是否為同一事實之原因而
    言，應就重行聲請再審之事由及所提證據方法，與前經實體
    裁定駁回之聲請是否一致加以判斷，如為實質相同之事由及
    證據方法，不因攀援不同之再審理由，即謂並非同一原因（
    最高法院106年度台抗字第7號裁定意旨參照）。另按法院認
    為聲請再審之程序違背規定、且無從命補正者，應以裁定駁
    回之，刑事訴訟法第433條亦定有明文。
三、本院查：
(一)按聲請再審，由判決之原審法院管轄；判決在第三審確定者
    ，對於該判決聲請再審，除以第三審法院之法官有第420條
    第1項第5款情形為原因者外，應由第二審法院管轄之，刑事
    訴訟法第426條第1項、第3項分別定有明文。而所謂原審法
    院，係指最後事實審之法院而言。本件聲請人前因妨害性自
    主案件，經本院以108年度侵上訴字第8號判決後，其中有罪
    部分經聲請人提起上訴後，已由最高法院於109年7月22日以
    109年度台上字第3282號判決駁回上訴而確定。是本院為上
    開案件之最後事實審法院，且無刑事訴訟法第420條第1項第
    5款所定之情形，於法本院為本件聲請再審之管轄法院，先
    予敘明。
(二)本案觀之聲請人上開聲請再審意旨，主要無非僅係就原確定
    判決已於其理由欄中就被害人證詞說明心證取捨之採證，及
    原確定判決依聲請人自承有於陰莖入珠12顆之供述，核與囑
    由法務部矯正署○○監獄附設○○醫院泌尿外科醫師於109年1月
    16日就其性器官入珠情形勘驗之結果相符，認依聲請人之陰
    莖於106年7月間案發時有入珠12顆之情狀，其對被害人為插
    入陰道之性交時，致造成被害人之陰部處女膜2、3、5、8、
    10、11點鐘方向之多處裂傷，適正相合等情，徒憑己見而為
    不同之評價，聲請人此部分其中僅以非屬再審範疇之一己說
    詞，爭執原確定判決之證據採證部分，已難認程序上合於刑
    事訴訟法第420條第1項第6款所定之再審事由。又聲請人前
    曾以伊於被害人指控犯案時間之106年7月某日，其當時之陰
    莖入珠數量只有1顆，其餘多出來的11顆，實際上係聲請人
    於106年10月9日入監後所入，並以伊於106年10月9日入監時
    之體檢紀錄為證據，主張原確定判決依上開囑請醫師勘驗聲
    請人陰莖入珠數量之結果為12顆，而認被害人有多處陳舊性
    傷痕係其強制性交所致，有認事用法上之違誤，及不能以被
    害人有所不一之指述，作為認定其有罪之證據等為由，向本
    院聲請再審，經本院以109年度聲再字第155號案件受理後，
    已於109年10月27日裁定駁回其再審之聲請，經聲請人提起
    抗告後，業由最高法院於109年12月23日以109年度台抗字第
    1962號裁定駁回其抗告確定，有上揭本院109年度聲再字第1
    55號、最高法院109年度台抗字第1962號刑事裁定各1份（見
    本院110年度聲再字第335號卷第81至88頁）在卷可憑。而前
    揭本院109年度聲再字第155號刑事裁定，已於其理由欄三、
    (二)、(四)中說明聲請人認為被害人之指證有瑕疵部分，係
    就原確定判決已明白論斷、說明之事項，以及原確定判決採
    證認事職權之合法行使，依憑己意，再為爭執，非屬刑事訴
    訟法第420條第1項第6款所稱之新事實或新證據，難認係適
    法之再審理由，並於其理由欄三、(三)中詳述：聲請意旨主
    張案發當時聲請人的入珠僅為1顆，原確定判決採認醫師勘
    驗結果為12顆，並認定與被害人處女膜多處陳舊性傷痕吻合
    ，認事用法有所違誤云云，惟聲請人前於原確定判決案件之
    本院108年8月12日準備程序時供稱：「（問：在你97年入監
    時就有入珠了嗎？）97年我入珠只有2顆，我是105年出監後
    ，才再有入珠10顆。」、「（問：在本件案發106年5、6月
    間，你的12顆已經入珠？）是，我是在那之前就入珠了。」
    ，復於本院108年10月3日之準備程序時供稱：「（問：提示
    本院卷第334頁之紋身紀錄表，螢光筆所示該陰莖部分記載
    一顆？）我入珠是12顆。」、「（問：最後一次入珠是何時
    ？）是105年11月左右，因為我是在105年7月出監所。因為
    我剛入監時毒癮發作，紋身紀錄表所載1顆是我自己陳報的
    ，但實際上我是入珠12顆。」，聲請人坦承於106年時即已
    入珠12顆，並自陳上開法務部矯正署○○看守所106年10月9日
    紋身紀錄表（即聲請人所指體檢紀錄表）所載入珠1顆，乃
    係其於毒癮發作情況下所自行陳報，核聲請人上開聲請再審
    意旨，並無判決確定前已經存在或成立，但未及調查斟酌之
    事實、證據，聲請人置原確定判決明確論斷之事項於不顧，
    徒憑己見，重為事實之爭執，所陳係對原確定判決認定不利
    於己之事實，片面為個人意見之取捨，再據以對原確定判決
    調查審酌之證據聲請再審，非屬刑事訴訟法第420條第1項第
    6款所稱之新事實或新證據等情，有本院109年度聲再字第15
    5號刑事裁定（見本院110年度聲再字第335號卷第82至84頁
    ）在卷可明。從而，聲請人於本案重複以前開業經本院109
    年度聲再字第155號刑事裁定予以實體審酌後，認為無理由
    而駁回其再審聲請之同一事實之原因，據以為聲請再審之事
    由，於程序上顯有違規定，且無從命補正，難認適法。
(三)基上所述，本件聲請人聲請再審違背規定，且無從補正，應
    予駁回。而聲請人前開聲請再審意旨，因自形式上觀察，既
    已不合於聲請再審之程序要件，故本院認尚無依聲請人之聲
    請傳訊其於106年10月9日入監時製作身體檢查紀錄之主任或
    科員，或依其請求調閱其在監之違規紀錄及原確定判決案卷
    之必要，併此陳明。
四、末按「聲請再審之案件，除顯無必要者外，應通知再審聲請
    人及其代理人到場，並聽取檢察官及受判決人之意見，但無
    正當理由不到場，或陳明不願到場者，不在此限」，「前項
    本文所稱『顯無必要者』，係指聲請顯屬程序上不合法且無
    可補正或顯無理由而應逕予駁回，例如非聲請權人、逾法定
    期間、以撤回或駁回再審聲請之同一原因聲請再審等情形，
    或再審原因已明，顯有理由而應逕為開始再審之裁定」，刑
    事訴訟法第429條之2、法院辦理刑事訴訟案件應行注意事項
    第177條之4分別定有明文。查本案聲請人聲請再審，因難認
    合於程序上之要件而應予駁回（詳如前述），依上說明，為
    免浪費有限之司法資源，本案自毋庸先依刑事訴訟法第429
    條之2前段之規定，通知聲請人到場陳述意見，並聽取檢察
    官意見之必要，附此陳明。
據上論斷，應依刑事訴訟法第433條前段，裁定如主文。　　
中　　華　　民　　國　　110 　年　　12　　月　　14　　日
                  刑事第十二庭  審判長法　官  張國忠
                                      法　官  高文崇
                                      法　官  李雅俐
以上正本證明與原本無異。
如不服本裁定，得於收受送達後5日內向本院提出抗告書狀（須
附繕本）。因疫情而遲誤不變期間，得向法院聲請回復原狀。
                                      書記官  廖家莉
　　　　　　　　　
中　　華　　民　　國　　110 　年　　12　　月　　14　　日